臺灣屏東地方法院刑事判決　　　　　　　　　　　　　九十一年度交訴字第三九號
　　公　訴　人　臺灣屏東地方法院檢察署檢察官
　　被　　　告　乙○○
右列被告因過失致死案件，經檢察官提起公訴（九十年度偵字第六一八三號），本院
判決如左：
    主  文
乙○○因過失致人於死，處有期徒刑陸月；又駕駛動力交通工具肇事而逃逸，處有期
徒刑壹年；應執行有期徒刑壹年肆月。緩刑伍年。
    事  實
一、乙○○於民國九十年九月二十五日凌晨三時二十五分許，駕駛車號Ｄ七－七五四
    八號自小客車，沿屏東縣東港鎮鎮○路由北往南方向行駛，其原應注意汽車行進
    中，駕駛人應注意車前狀況，隨時採取必要之安全措施，其因雨霧致視線不清時
    ，猶應減速慢行，作隨時停車之準備，而依當時情形又無不能注意之情事，竟疏
    於注意及此，迨行至該路一之三一號門前，因反應不及而撞上手推板車行走於同
    向前方之拾荒老人洪立，致洪立身體因慣性作用而跌摜在該車引擎蓋上，再摔落
    地面，而受有頭部外傷併顱骨骨折等傷害，詎乙○○見肇事後竟另基於肇事逃逸
    之犯意而加速逃離現場，嗣洪立雖經送醫急救，仍於同日凌晨四時三十五分許，
    不治死亡。
二、案經臺灣屏東地方法院檢察署檢察官自動偵查起訴。
    理  由
一、訊據被告乙○○於本院訊問時，固不否認於右揭時地撞倒被害人洪立之事實，然
    究矢口否認有肇事逃逸犯行，並以：當時是下雨天，伊車子排氣管破掉聲音很大
    ，伊當時以為撞到其他東西，並沒有肇事逃逸之犯意，否則就不會把車停在路旁
    云云置辯。經查：
  (一)被告乙○○於右揭時地駕車撞倒被害人洪立之事實，除據其部分自承如上外，並
    有道路交通事故調查報告表乙份、現場及車輛受損照片三十七幀在卷可稽，被告
    乙○○當時駕駛之上開自小客車於案發次日為警尋獲時，被害人洪立所有之鑰匙
    乙把尚留存在該車大燈破裂之玻璃燈罩內乙節，亦據承辦員警拍照採證存卷，洵
    堪認定。按汽車行駛時，駕駛人應注意車前狀況，並隨時採取必要之安全措施，
    道路交通安全規則第九十四條第三項，定有明文；又因雨霧致視線不清時，應減
    速慢行，作隨時停車之準備，同規則第九十三條第一項第四款，復已明定，此均
    為被告乙○○於前揭時地駕駛汽車時所應知悉並注意者，而依當時情形雖依被告
    乙○○供稱為颱風過境之夜晚，風雨交加，視線不明，惟依一般情形判斷，其路
    上車輛、行人稀少，現場附近復無因施工或災害致路況不良，若被告乙○○提高
    注意，減速慢行，對於週遭情形猶可認為無不能注意情事，詎被告乙○○竟仍不
    注意，終致本件車禍發生，而依上開現場照片觀之，被害人洪立當時所推板車不
    僅於護欄之金屬管部分遭強力撞擊而變形，該車遭撞擊後猶再衝撞路旁檳榔攤，
    且被害人洪立亦因該衝撞之慣性作用遭拋摜於該引擎蓋上，頭部猶因此撞及雨刷
    附近硬物，有卷附相驗屍體證明書、臺灣屏東地方法院檢察署驗斷書及相驗照片
    在卷可憑，在在均足見當時衝撞力道之大，則其車速之快，可見一斑，是被告乙
    ○○上開行為顯有過失。又被害人洪立係因本件車禍造成之頭部外傷併顱骨骨折
    等傷害而死亡，已據臺灣屏東地方法院檢察署檢察官督同法醫師相驗明確，並製
    作相驗屍體證明書、驗斷書及相驗筆錄在卷可按，是被告乙○○前揭過失行為顯
    與被害人洪立死亡之結果間，有相當因果關係。
  (二)被告乙○○固稱案發當時並不知係撞到人，並藉以否認有肇事逃逸犯行。惟查，
    依上開卷附事故現場與被害人洪立所推之手推板車受損情形，及被害人洪立係在
    後方推行該推車之相關位置判斷，被告乙○○當時係自後方先追撞上被害人洪立
    ，隨後又撞及該手推車，旋手推車因而衝向路旁撞及檳榔攤，其撞擊力之大並造
    成手推車及檳榔攤明顯之撞痕，則證人即住在案發現場附近並於聞聲後旋即趕出
    查看之住戶潘桂慧於偵查中證稱：當時因該碰撞發出二聲巨響等語（詳相卷第十
    四頁筆錄）顯堪採信，依常理被告乙○○對此巨響顯無全未查悉之理；其次，依
    卷附相驗屍體證明書、驗斷書及相驗照片等物所示被害人洪立因車禍受傷情形，
    及被告乙○○座車照片所示，被害人洪立當時顯係因下身造後方來車強力撞及致
    身體倒於引擎蓋後，頭部因而碰觸雨刷附近硬物，造成其頭部有深切之撕裂傷，
    且造成上開肇事汽車引擎蓋破裂等情，今以被害人洪立既已倒在引擎蓋上，又有
    巨響發出，則坐在駕駛座而近在眼前之被告乙○○豈有不知之理。此外，參佐前
    開證人潘桂慧於偵查中證稱：車禍發生後，往鎮○○○○路邊有停一部深色轎車
    ，打左邊方向燈，停約三秒鐘，就左轉直開等語（詳相卷第十四頁筆錄），足見
    被告乙○○於碰撞發生後，不僅明知其肇事情事，猶曾短暫停留現場查看後始離
    去，則被告乙○○前開辯詞，顯屬卸責諉飾之詞，洵無足採，其犯罪事證已臻明
    確，應依法論科。
二、查上開被告乙○○所駕駛之自用小客車為刑法第一百八十五條之四所規定之動力
    交通工具，核被告乙○○前揭所為，係犯刑法第二百七十六條第一項之過失致人
    於死罪，及同法第一百八十五條之四規定之肇事逃逸罪。被告乙○○於駕車肇事
    後始起意逃逸，其所犯上述二罪間，犯意各別，犯罪構成要件互異，應分論併罰
    。公訴意旨於犯罪事實欄內固以被告乙○○前揭過失致死犯行，係因酒後駕車所
    致，然此部分除被告乙○○之自白外，既無其他證據足資肯認被告確有酒後駕車
    行為，及其當時體內酒精濃度若何，是否已達道路交通管理處罰條例第八十六條
    第一項規定酒醉駕車之程度，自不得率爾以該條規定加重其刑，附此敘明。爰審
    酌被告乙○○之品性、智識程度、犯罪所生之損害，其因一時疏於注意而肇事，
    雖又昧於良心而再犯前揭駕車逃逸犯行，惟其事後已與被害人家屬達成民事和解
    ，並賠償被害人之家屬新臺幣一百八十萬元，此據被害人洪立之妻甲○○於本院
    審理時到庭陳述在卷，足認其犯後態度尚佳等情狀，量處如主文所示之刑，並定
    其應執行之刑。又查被告乙○○前未曾受有期徒刑之宣告，此有臺灣高等法院被
    告全國前案紀錄表及臺灣屏東地方法院檢察署刑案資料查註紀錄表各乙份在卷可
    按，其經此次偵審程序及刑之宣告後，當知所警惕，應無再犯之虞，本院認所宣
    告之刑，以暫不執行為適當，因併宣告緩刑五年，以啟自新。
據上論斷，應依刑事訴訟法第二百九十九條第一項前段，刑法第一百八十五條之四、
第二百七十六條第一項、第五十一條第五款、第七十四條第一款，罰金罰鍰提高標準
條例第一條前段，判決如主文。
本案經檢察官呂乾坤到庭執行職務
中      華      民      國    九十一    年      三      月    十  九    日
                                      臺灣屏東地方法院交通法庭
                                          審判長法  官  吳永宋
                                                法  官  李淑惠
                                                法  官  陳松檀
右正本證明與原本無異。
如不服本判決應於收受本判決後送達後十日內向本院提出上訴書狀，其未敘述上訴理
由者，並得於提起上訴後十日內向本院補提理由書狀（均須按他造當事人之人數附繕
本 ）「切勿逕送上級法院」
                                                書記官  張福山
中      華      民      國    九十一    年      三      月    十  九    日
附錄本判決論罪之法條：
刑法二百七十六條第一項
因過失致人於死者，處二年以下有期徒刑、拘役或二千元以下罰金。
中華民國刑法第一百八十五條之四
駕駛動力交通工具肇事，致人死傷而逃逸者，處六月以上五年以下有期徒刑。
